【裁判字號】    91,簡上,249
【裁判日期】    920128
【裁判案由】    妨害兵役
【裁判全文】
臺灣高雄地方法院刑事判決                        九十一年度簡上字第二四九號
    上  訴  人  臺灣高雄地方法院檢察署檢察官
    被      告  甲○○  男  二.
右列上訴人妨害兵役案件，不服本院高雄簡易庭九十一年度簡字第四六二號中華民國
九十一年十月三日第一審簡易判決（聲請簡易判決處刑案號：九十一年度偵字第一七
七二二號），提起上訴，本院判決如左：
    主  文
原判決撤銷。
甲○○後備軍人，居住處所遷移，無故不依規定申報，致使點閱召集令無法送達，處
拘役貳拾日，如易科罰金，以參佰元折算壹日。
    事  實
一、甲○○係後備軍人，原設籍高雄縣鳳山市○○街東巷三九弄一號，明知其隨時有
    獲國家召集之可能，竟於民國九十一年六月十三日前不詳時間，將原居住所遷移
    至高雄市○○區○○街三四巷十號三樓，無故不依規定申報，致使高雄縣後備司
    令部於九十一年五月十五日所發，指定其應於九十一年六月二十五日上午八時，
    至屏東縣萬巒鄉區○○村一號萬金營區報到之點閱召集令無法送達本人。
二、案經高雄縣後備司令部移送臺灣高雄地方法院檢察署檢察官偵查後聲請簡易判決
    處刑。
    理  由
一、右揭事實，業經被告於本院審理中坦承不諱，核與證人洪志元證述情節相符，並
    有高雄縣後備司令部九十一年五月十五日精誠五一八之二號點閱召集令、高雄縣
    團管區列管後備軍人行方不明遷出未報移送法辦年籍表各一紙附卷可稽，足認被
    告之自白與事實相符，洵堪採為論罪科刑之依據。事證明確，被告犯行，堪予認
    定。
二、查被告甲○○行為後，妨害兵役治罪條例已於九十一年六月二十六日修正公布，
    並自同年月二十八日生效，其中有關後備軍人，居住處所遷移，無故不依規定申
    報，致使點閱召集令無法送達部分，由修正前該條例第七條第二項移至第六條第
    二項，法定刑由一年以下有期徒刑、拘役或三百元以下罰金，修正為一年以下有
    期徒刑、拘役或科新臺幣九萬元以下罰金，新舊法比較結果，以修正前之規定有
    利於被告，依刑法第二條第一項但書規定，自應適用修正前之妨害兵役治罪條例
    第七條第二項科刑。是核被告所為，係犯修正前妨害兵役治罪條例第十一條第三
    項、第一項第三款之罪，應依同條例第七條第二項科刑。原審以被告犯罪事證明
    確，予以論罪科刑，固非無見，惟被告行為後，妨害兵役治罪條例已於九十一年
    六月二十六日修正公布，並自同年月二十八日生效，其中有關後備軍人，居住處
    所遷移，無故不依規定申報，致使點閱召集令無法送達部分，新舊法比較結果，
    以修正前之規定有利於被告，已如前述，原審誤為適用修正後妨害兵役治罪條例
    第十條第三項、第一項第三款、第六條第二項科刑，尚有未洽，上訴意旨因而指
    摘及此，其上訴為有理由，自應由本院將原判決撤銷，另為適當之判決。審酌被
    告未依法申報住居所遷移，致使點閱召集無法送達之犯罪情節尚非重大，且前亦
    無犯罪前科，有臺灣高雄地方法院檢察署刑案資料查註紀錄表、臺灣高等法院被
    告全國前案紀錄表在卷可稽，素行良好等一切情狀，量處如主文所示之刑，並諭
    知易科罰金之折算標準。
據上論斷，應依刑事訴訟法第四百五十五條之一第三項、第三百六十九條第一項前段
、第三百六十四條、第二百九十九條第一項前段，修正前妨害兵役治罪條例第十一條
第三項、第一項第三款、第七條第二項，刑法第二條第一項但書、第十一條前段、第
四十一條第一項，罰金罰鍰提高標準條例第一條前段、第二條，判決如主文。
本案經檢察官吳傑人到庭執行職務。
中      華      民      國    九十二    年      一      月    二十八    日
                                  臺灣高雄地方法院刑事庭
                                      審判長法  官    黃  三  友
                                            法  官    黃  宗  揚
                                            法  官    曾  淑  娟
右正本證明與原本無異。
不得上訴。
                                            書記官    呂  怜  勳
中      華      民      國    九十二    年      一      月    二十八    日
附錄本判決論罪科刑法條：
妨害兵役治罪條例第十條
後備軍人意圖避免召集處理有下列行為之一者，處一年以下有期徒刑、拘
役或科新臺幣九萬元以下罰金：
一  離營歸鄉無故不依規定報到，或重複申報戶籍者。
二  拒絕依規定調查，或體格檢查不到者。
三  居住處所遷移，無故不依規定申報者。
國民兵犯前項第三款之罪者，處六月以下有期徒刑、拘役或科新臺幣三萬
元以下罰金。
後備軍人犯第一項之罪或國民兵犯前項之罪，致使召集令無法送達者，以
意圖避免召集論；分別依第五條或第六條科刑。


司法院資訊處製作；財團法人民間司法改革基金會備份。
